【裁判字號】    99,消債更,21
【裁判日期】    991124
【裁判案由】    更生事件
【裁判全文】
臺灣雲林地方法院民事裁定            99年度消債更字第21號
債  務  人  陳志欽
代  理  人  曾錦源律師
上列債務人因消費者債務清理事件聲請更生，本院裁定如下：
    主  文
債務人陳志欽自中華民國九十九年十一月二十四日下午四時起開
始更生程序。
命司法事務官進行本件更生程序。
    理  由
一、按債務人與金融機構協商成立者，不得聲請更生或清算，但
    因不可歸責於己之事由，致履行顯有重大困難者，不在此限
    ；法院開始更生程序之裁定，應載明其年、月、日、時，並
    即時發生效力；法院裁定開始更生或清算程序後，得命司法
    事務官進行更生或清算程序，必要時得選任律師、會計師或
    其他適當之自然人或法人一人為監督人或管理人，消費者債
    務清理條例第151 條第5 項、第45條第1 項、第16條第1 項
    分別定有明文。
二、本件聲請意旨略以：債務人積欠豐（臺灣）商業銀行股份
    有限公司（原香港商香港上海豐銀行股份有限公司，以下
    簡稱豐銀行）等金融機構無擔保債務約新臺幣（下同）1,
    749,368 元，於消費者債務清理條例施行後，曾與最大債權
    金融機構豐銀行成立協商，約定債務人自民國（下同）98
    年8 月份起，分140 期，利率百分之6 ，每月償還17,403元
    ，惟自99年6 月起，債務人所任職之中華日報雲林縣管理處
    因業務量大幅減少，對員工薪資改採業績達成目標制，且因
    報紙廣告難敵網路競爭，故債務人每月薪資從45,000元降為
    32,000元，導致債務人於扣除自身花費及扶養費用（需扶養
    配偶及一名未成年子女）等必要支出，實已無力繼續履行前
    開協商條件，不得已於99年6 月毀諾不再繳款，顯因非可歸
    責於債務人之事由，致履行原協商條件有重大困難。又債務
    人無擔保或無優先權之債務總額未逾1,200 萬元，復未經法
    院裁定開始清算程序或宣告破產，為此提出更生聲請等語。
三、債務人於消費者債務清理條例施行後，曾與最大無擔保債權
    銀行豐銀行成立協商，並於99年6 月份開始毀諾等情，有
    債務人提出之前置協商機制協議書、前置協商無擔保債務還
    款分配表暨表決結果書、財團法人金融聯合徵信中心債權人
    清冊及豐銀行99年7 月12日前置協商毀諾（未依約履行）
    通知函等為證，依前開說明，債務人向本院聲請更生，即須
    符合「不可歸責於己致履行顯有重大困難之事由」之要件，
    方為適法。而所謂「不可歸責於己之事由」，難以一概而論
    ，應斟酌債務人毀諾時之情事判斷之，如客觀上債務人之支
    出增多，或收入、收益減少，非其成立協商時所能預期，或
    協商成立時所定之條件過苛，逾越債務人之負擔能力而客觀
    上履行不能，或雖未超過債務人之所得，然留與債務人使用
    之資金過少，使債務人無法維持其基本生活，均屬之。經查
    ：
  (一)、債務人主張其自99年6 月份起因公司減薪，收入較協商成
      立時減少等情，業據債務人提出其所任職之中華日報雲林
      縣管理處所出具之薪資減少證明書、中華日報社收費型態
      月報表、中華日報社營業處報費計算書及薪水袋為證。而
      由債務人所提出之薪水袋觀之，債務人99年1 月份至5 月
      份之每月薪資均為45,000元，99年6 月份至10月份之薪資
      均降為32,000元，足見債務人陳稱其因公司減薪，以致薪
      資收入減少之事實為真。
  (二)、本院考量債務人既主張無法還款，即應合理控管其日常生
      活支出，而非為維持優渥之生活聲請更生。故本院認為債
      務人每月生活費用支出，應以行政院主計處所公布之99年
      度臺灣省每人每月最低生活費9,829 元為計算之標準較為
      合理。又債務人主張尚需撫養一名未成年子女，且因債務
      人配偶為大陸籍女子，目前無工作收入，亦需由其撫養，
      有債務人提出之戶籍謄本及其配偶之勞工保險被保險人投
      保資料表在卷可參。本院審酌債務人配偶平日在家料理家
      務，其子陳冠宏現僅10歲，每月所需之生活費用不高，如
      以申報綜合所得稅之扶養免稅額即每人每月6,417 元計算
      （77,000÷12），應屬足夠。則債務人每月必要支出之合
      理費用約為22,663元（9,829 ＋6,417 ×2 ），債務人主
      張其每月必要支出費用為21,526元，並未逾上開金額，尚
      屬合理。本件債務人每月薪資為32,000元，不論扣除22,6
      63元或21,526元後，每月僅餘1 萬餘元，顯然不足以清償
      協商還款金額17,403元，足認債務人確因減薪之不可歸責
      於己事由，致履行顯有重大困難。
四、綜上，債務人確因所任職之中華日報雲林縣管理處自99年6
    月份起減薪之不可歸責於己事由，致履行原協商條件顯有重
    大困難。此外，本件又查無債務人有消費者債務清理條例第
    6 條第3 項、第8 條或第46條各款所定駁回更生之事由存在
    ，則債務人聲請更生，尚無不合，應予准許，爰裁定如主文
    第1 項所示。又本件債務人業經裁定開始更生程序，爰並裁
    定命司法事務官進行本件更生程序，如主文第2 項所示。
中    華    民    國    99    年    11    月    24    日
              民事第二庭    法      官   蔡碧蓉
上為正本係照原本作成。
本件不得抗告。
本裁定已於99年11月24日下午4時公告。
中    華    民    國    99    年    11    月    24    日
                            書  記  官   蘇紋泙

司法院資訊處製作；財團法人民間司法改革基金會備份。
